【裁判字號】    95,訴,148
【裁判日期】    950526
【裁判案由】    侵權行為損害賠償
【裁判全文】
臺灣屏東地方法院民事判決               95年度訴字第148號
原      告  甲○○
訴訟代理人  鄭銘仁律師
被      告  乙○○
                        9號
上列當事人間請求侵權行為損害賠償事件，案經本院刑事庭移送
前來，本院於民國95年5 月22日言詞辯論終結，判決如下：
    主  文
被告應給付原告新台幣肆拾肆萬陸仟零肆拾柒元，及自民國九十
五年一月二十五日起至清償日止，按年息百分之五計算之利息。
原告其餘之訴駁回。
訴訟費用由被告負擔五分之三，餘由原告負擔。
本判決得假執行。
    事實及理由
一、原告主張：
    被告於民國93年5 月30日2 時40分許，駕駛車牌號碼6437—
    ＪＰ號自用小客車，沿屏東縣萬丹鄉○○路由東向西方向行
    駛，於行經新鐘路與中興路口時，因未遵守交通號誌之指示
    ，闖越紅燈，致撞上由訴外人蔡嘉慶所騎乘，後載原告，沿
    中興路由南往北方向行駛之車牌號碼ＮＨ6 －091 號重型機
    車，因當時被告所駕駛之自小客車車速甚快，將機車自中興
    路慢車道撞離至快車道安全島。原告因此受有右脛骨開放性
    骨折、合併軟組織缺損之傷害，因而支出醫療費用新台幣（
    下同）56,874元、看護費用18萬元、醫療用品費用5,200 元
    、工作收入損失163,284 元，原告因此車禍意外，身心俱遭
    重創，請求精神慰撫金30萬元，以資慰藉。爰依侵權行為之
    法律關係，請求被告賠償前開金額合計705,358 元及法定遲
    延利息等情。並聲明：被告應給付原告705,358 元，及自起
    訴狀繕本送達翌日起至清償日止，按年息百分之5 計算之利
    息。。
二、被告抗辯：
    有與訴外人蔡嘉慶所騎乘後載原告的機車發生事故，惟事故
    的發生，蔡嘉慶亦有過失，原告須承擔蔡嘉慶的過失。就原
    告所支出的醫療費用56,874元、醫療用品費用5,200 沒有意
    見，其他費用的請求顯屬過高等語。
三、不爭執之事項：
    被告所駕駛自小客車，與訴外人蔡嘉慶所騎乘後載原告之機
    車，於93年5 月30日2 時40分許，在屏東縣新鐘路與中興路
    口發生車禍，原告因此受有右脛骨開放性骨折、合併軟組織
    缺損等傷害，被告刑事部分經判處有期徒刑3 月，如易科罰
    金以參佰元折算壹日確定。
四、爭執之事項：
    被告是否須為原告所受損害負損害賠償責任？原告是否與有
    過失，即原告是否須承擔訴外人蔡嘉慶的過失？被告如應負
    損害賠償責任，其金額為何？茲審酌如下：
(一)、被告是否須負損害賠償責任？
(1)、按汽車行駛時，駕駛人應注意車前狀況，並隨時採取必要之
    安全措施。道路安全交通規則第94條第3 項定有明文。又按
    汽車、機車或其他非依軌道行駛之動力車輛，在使用中加損
    害於他人者，駕駛人應賠償因此所生之損害。但於防止損害
    之發生，已盡相當之注意者，不在此限。民法第191 條之2
    定有明文。又不法侵害他人之身體或健康者，對於被害人因
    此喪失或減少勞動能力，或增加生活上之需要時，應負損害
    賠償責任。不法侵害他人之身體或健康者，被害人雖非財產
    上之損害，亦得請求賠償相當之金額。負損害賠償責任者，
    除法律另有規定或契約另有訂定外，應回復他方損害發生前
    之原狀。前項情形，債權人得請求支付回復原狀所必要之費
    用，以代回復原狀。民法第193 條第1 項、第195 條第1 項
    前段、第213 條第1 項及第3 項亦有明文。
(2)、經查本件事故之發生，依道路交通事故現場圖及現場照片之
    訴外人蔡嘉慶所騎乘機車刮地痕位置顯示，訴外人蔡嘉慶所
    騎乘之機車已逾該路口2 分之1 以上，且係由被告之右前車
    頭撞擊訴外人蔡嘉慶之機車右後方（見屏東縣警察局屏東分
    局屏警分刑字第9300040553號刑案偵查卷第2 至4 頁及第26
    至32頁），是事故發生時訴外人蔡嘉慶之機車已大部分通過
    被告所駕駛之車輛，被告對前方橫越之機車應負注意義務，
    被告竟疏未注意而肇事，本院95年度交簡上字第1 號亦同此
    認定。是本件被告因未注意車前狀況，因而肇事，致原告受
    有前述傷害，被告不能證明其於防止損害之發生已盡相當之
    注意，且其不法侵害與原告之受損害間，顯有相當因果關係
    ，則原告依前揭侵權行為之法律關係，請求被告賠償其所受
    之損害，於法洵屬有據。
(二)、原告是否與有過失，即原告是否須承擔訴外人蔡嘉慶的過失
    ?
    按損害之發生或擴大，被害人與有過失者，法院得減輕賠償
    金額，此於被害人之代理人或使用人與有過失之情形，亦有
    準用，民法第217 條第1 項、第3 項定有明文，亦即損害之
    發生或擴大，被害人之代理人或使用人與有過失者，法院得
    減輕賠償金額或免除之。而駕駛機車附載他人，該他人係因
    藉駕駛人載送而擴大其活動範圍，駕駛人為之駕駛機車，應
    認係該他人之使用人，依前開規定，自得減免賠償義務人之
    賠償金額。原告係乘坐訴外人蔡嘉慶所騎駛之機車後座，應
    認蔡嘉慶為原告之使用人，原告對被告而言固為損害賠償權
    利人，但蔡嘉慶之過失，在其對被告為賠償之請求時，依民
    法第217 條第3 項準用第1 項規定，即視同為賠償權利人即
    原告亦與有過失，而應減輕賠償義務人即被告之賠償金額。
    本件車禍之發生，訴外人蔡嘉慶當時既係行駛於慢車道而非
    機車道，其視線已較寬，然其竟稱其自始均未發現被告之自
    小客車或車燈等情（見本院95年度交簡上字第1 號刑事卷第
    30頁），足證其行車亦未注意車前狀況，致自始均未發現被
    告之自小客車，其行車時疏未注意車前狀況致無閃避之舉而
    肇事，亦應負有過失之責任，原告由訴外人蔡嘉慶搭載，自
    應承擔此過失責任。本院斟酌訴外人蔡嘉慶與被告之過失程
    度，認為原告就本件損害之發生，應負3 成之責任。
(三)、被告應負損害賠償金額為何？
(1)、醫療費用部分共計56,874元，業據提出長庚紀念醫院醫療費
    用收據及安泰醫院收據為證，且為被告所不爭執，堪信為真
    正。
(2)、看護費用部分：
    按上訴人雖無現實看護費之支付，惟查親屬代為照顧被害人
    之起居，固係出於親情，但親屬看護所付出之勞力，並非不
    能評價為金錢，只因兩者身份關係密切而免除支付義務，此
    種親屬基於身份關係之恩惠，自不能加惠於加害人，故應衡
    量及比照僱用專人看護情形，認為被害人即被上訴人受有相
    當親屬看護費之損害，得向加害人之上訴人請求賠償。（最
    高法院89年度台上字第1749號判決參照）。原告主張其受有
    開放性骨折，出院後根本無法自理生活而需家人照料，應可
    請求三個月看護費用，每日以2,000 元計算，被告應賠償18
    萬元之看護費用等語，經查，原告於93年5 月30日因本件車
    禍受有右脛骨開放性骨折，自該日住院至93年7 月17日始出
    院，有其提出之長庚醫紀念醫院診斷證明書附卷可稽（本院
    95年度交附民卷第5 頁），此次原告共住院48天，嗣後原告
    於93年9 月7 日因術後不癒合而再次住院8 天（見前開卷第
    5 頁背面），依原告所受的傷及治療狀態觀之，其於住院期
    間及出院後顯無法自理生活，而須他人協助，而有請看護之
    必要，其於前次出院後，復再次住院治療，業已超過3 個月
    ，是以原告主張須他人看護3 個月，尚屬合理。又依現行醫
    院行情，看護費每日為2,000 元，是以原告以每日看護費用
    2,000 元計算，請求看護費用損失為18萬元（2,000x90=180
    ,000），洵屬正當，應予准許。
(3)、醫療用品費用部分共計5,200 元，業據提出收據為證，且被
    告對此亦不爭執，堪信為真正。
(4)、工作收入損失部分：
    原告主張其因被告之不法侵害，致其9 個月無法工作，以其
    92年薪資所得217,712 元計算，其共計損失163,284 元等情
    ，固據其提出92年度各類所得扣繳暨免扣繳憑單為證（本院
    95年交附民字第18號卷第20頁），惟其未能說明其確有9 個
    月無法工作之情，且依醫學常情而言，骨折後以鋼釘固定治
    療，是否能繼續工作端視病患所從事的工作不同而異，一般
    骨折癒合的時間為2 個月，是以本院認以原告所受的傷害、
    治療過程及其係從事文書工作，認其不能工作之日數應以8
    個月為合理。被告雖抗辯原告並無工作，故無工作損失云云
    ，惟原告既已提出92年度各類所得扣繳暨免扣繳憑為證，被
    告未能舉證證明其單據為虛立，自難為有利於其之認定。是
    以原告92年度每月之薪資約為18,142元（217,712 ÷12=18,
    143） ，其於前開治療、休養範圍內，請求賠償其自受傷日
    起無法工作之薪資損害共145,136 元（18,142×8=145,136
    ），即屬正當，至其請求超出此部分，不予採信。
(5)、慰撫金部分：
    原告因本件不法侵害，受有前述傷害，傷勢不輕，無論在肉
    體或精神上自均受有相當的痛苦，原告請求被告賠償慰撫金
    ，於法自無不合。查原告正值青春，遭此傷害後致其外表遺
    留疤痕，於身心傷害甚鉅，本院斟酌原告月薪約2 萬多元，
    被告月薪約1 萬至2 萬元，原告所受傷害之嚴重程度等情狀
    ，認原告請求賠償慰撫金25萬元，尚屬相當，逾此範圍之請
    求，為無理由，應予駁回。
(6)、原告得請求之金額合計637,210 元（56,874+180,000+5,
    200+145,136+250,000=637,210） ，惟依上所述原告需承擔
    蔡嘉慶之過失責任，爰依過失程度比例，酌減原告請求之金
    額，認原告僅得請求446,047 元。（637,210 ×70%=446,
    047 小數點以下四捨五入）
(7)、綜上所述，本件原告依侵權行為之法律關係，請求被告給付
    730,358 元，及自起訴狀繕本送達翌日（95年1 月25日）起
    至清償日止，按年息百分之5 計算之利息，於主文第1 項所
    示範圍內，為有理由，應予准許，逾此範圍之請求，非有理
    由，應予駁回。
五、本件原告勝訴部分，所命給付之金額未逾50萬元，爰依民事
    訴訟法第389條第1項第5款之規定，依職權宣告假執行。
六、結論：原告之訴為一部有理由，一部無理由，依民事訴訟法
    第79條、第389 條第1 項第5款，判決如主文。
中    華    民    國    95    年    5     月    26    日
                  民事第二庭    法  官  吳思怡
正本係照原本作成。
如對判決上訴，須於判決送達後20日內向本院提出上訴狀，其未
表明上訴理由者，應於提出上訴後20日內向本院補提理由書狀（
均須按他造當事人之人數附繕本）。
中    華    民    國    95    年    5     月    26    日
                                書記官  王秋淑


司法院資訊處製作；財團法人民間司法改革基金會備份。
